臺灣臺中地方法院刑事判決　　　　　　　96年度易字第2474號
公　訴　人　臺灣臺中地方法院檢察署檢察官
被　　　告　丁○○原名黃昭慶.
上列被告因傷害案件，經檢察官提起公訴（95年度偵字第22291
號），被告於審理中就被訴事實為有罪之陳述，經裁定適用簡式
審判程序，本院判決如下：
    主    文
丁○○連續傷害人之身體，處有期徒刑柒月，減為有期徒刑參月
又拾伍日，如易科罰金，以銀元參佰佰元即新台幣玖佰元折算壹
日。
    犯罪事實
一、丁○○（原名黃昭慶）於民國九十四年間與甲○○、鄧有泉
    合作工作，由甲○○、鄧有泉承包丁○○之工程，丁○○並
    簽發支票支付工程款，惟支票屆期跳票而積欠甲○○、鄧有
    泉工程款，雙方因上開債務而發生糾紛。詎丁○○竟避不見
    面，經甲○○、鄧有泉多方尋找，而於九十五四月四日下午
    二時許，由鄧有泉與其妻林慧玲在臺中縣豐原市某處發現丁○○，並通知甲○○及其女友乙○○到場，經丁○○提議至
    甲○○承租之臺中市○區○○路三七四號二樓之辦公室內商
    談，期間丁○○積極連繫尋求親友幫忙解決債務，丁○○兄
    黃昭明曾由臺北南下幫忙處理惟無結果，雙方繼續協商，迄
    於翌日 (即五日) 上午七時三十分，丁○○趁鄧有泉暫時離
    開如廁之際，竟基於傷害之概括犯意，持現場取得之水果刀
    先刺向在沙發上休息之乙○○，經乙○○喊叫後，亦在沙發
    上休息之甲○○耳聞驚醒，遂起身解救乙○○並與丁○○拉
    扯，詎丁○○仍承前開傷害之犯意再持刀刺甲○○，導致甲○○受有左前胸穿刺傷合併左側氣胸、左側頭頂部、左肩及
    右拇指開放性傷口等傷害，乙○○則受有左側軀幹  (腰部)
    之皮下穿刺傷 (寬2公分，深約10公分)之傷害，而丁○○隨
    即逃離現場。
二、案經甲○○、乙○○訴由臺中市警察局第三分局報告臺灣臺
    中地方法院檢察署檢察官偵查起訴。
    理  由
一、本件被告所犯為死刑、無期徒刑、最輕本刑為三年以上有期
    徒刑以外之罪，且非高等法院管轄第一審之案件，經本院裁
    定行簡式審判程序，是其證據之調查，自不受刑事訴訟法第
    一百五十九條第一項、第一百六十一條之二、第一百六十一
    條之三、第一百六十三條之一及第一百六十四條至第一百七
    十條規定之限制，刑事訴訟法第二百七十三條之一第一項、
    第二百七十九條第二項前段、第二百七十三條之二分別定有
    明文，合先敘明。
二、上開犯罪事實，已據被告丁○○分別於警詢及本院審理中供
    承不諱，核與告訴人甲○○、乙○○分別於警訊及檢察官偵
    查中之指訴及證人鄧有泉、林慧玲證述情節相符，而告訴人
    甲○○、乙○○二人所受之傷害，復有國軍台中總醫院附設
    民眾診療服務處診斷證明書二張及被告簽發之支票及退票理
    由單三份在卷足憑，事證明確，被告自白核與事實相符，其
    犯行洵堪認定。
三、按被告丁○○行為後，九十四年二月二日修正公布之刑法，
    業於九十五年七月一日施行，新刑法第二條第一項之規定，
    係規範行為後法律變更所生新舊法律比較適用之準據法，於
    新刑法施行後，應適用新刑法第二條第一項之規定，為「從
    舊從輕」之比較。另於比較時應就罪刑有關之共犯、未遂犯
    、想像競合犯、牽連犯、連續犯、結合犯，以及累犯加重、
    自首減輕暨其他法定加減原因（如身分加減）與加減比例等
    一切情形，本於統一性及整體性原則，綜其全部罪刑之結果
    而為比較（最高法院九十五年五月二十三日刑事庭第八次會
    議決議參照）。本案涉及法律變更之部分如下：
（一）刑法第二百七十七條第一項之傷害罪，法定刑原為得科銀
      元一千元以下罰金，然被告行為後，於九十五年六月十四
      日增訂刑法施行法第一條之一，並規定：「中華民國九十
      四年一月七日刑法修正施行後，刑法分則編所定罰金之貨
      幣單位為新臺幣。九十四年一月七日刑法修正時，刑法分
      則編未修正之條文定有罰金者，自九十四年一月七日刑法
      修正施行後，就其所定數額提高為三十倍。但七十二年六
      月二十六日至九十四年一月七日新增或修正之條文，就其
      所定數額提高為三倍。」，且九十四年二月二日公布，九
      十五年七月一日施行之刑法第三十三條第五款修正為：「
      主刑之種類如下：˙˙˙五、罰金：新臺幣一千元以上，
      以百元計算之」，是依修正後之法律，刑法第二百七十七
      條第一項之傷害罪，所得科處之罰金刑最高為新臺幣三萬
      元；最低為新臺幣一千元；而被告行為時適用之罰金罰鍰
      提高標準條例第一條前段規定：「依法律應處罰金、罰鍰
      者，就其原定數額得提高為二倍至十倍。但法律已依一定
      比率規定罰金或罰鍰之數額或倍數者，依其規定」、現行
      法規所定貨幣單位折算新臺幣條例第二條規定：「現行法
      規所定金額之貨幣單位為圓、銀元或元者，以新臺幣之三
      倍折算之」，及修正前刑法第三十三條第五款規定：「主
      刑之種類如下：˙˙˙五、罰金：一元以上」，是依被告
      行為時之法律，刑法第二百七十七條第一項之傷害罪得科
      處之罰金刑最高為新臺幣三萬元；最低為新臺幣三十元。
      因此，比較上述修正前、後之刑罰法律，自以被告行為時
      之舊法即依修正前刑法第三十三條第五款，並配合罰金罰
      鍰提高標準條例第一條前段，對被告為有利。
（二）新修正之刑法已刪除第五十六條連續犯之規定，原屬連續
      犯之數個犯罪行為，依新法應論以數罪，併合處罰之，而
      依修正前之刑法第五十六條規定，則論以裁判上一罪，顯
      然罪刑之處罰內容發生變動，此部份之修正，自屬法律變
      更，應有新舊法之比較適用，經比較新舊法結果，以舊法
      較有利於行為人，依刑法第二條第一項前段規定，應依修
      正前刑法第五十六條連續犯規定，論以一罪，併加重其刑
      ，是比較新、舊法之結果，自以被告行為時之法律，較有
      利於被告。
（三）又被告犯罪時之刑法第四十一條第一項前段規定：「犯最
      重本刑為五年以下有期徒刑以下之刑之罪，而受六個月以
      下有期徒刑或拘役之宣告，因身體、教育、職業、家庭之
      關係或其他正當事由，執行顯有困難者，得以一元以上三
      元以下折算一日，易科罰金。」再被告行為時之易科罰金
      折算標準，修正前罰金罰鍰提高標準條例第二條（現已刪
      除）規定，就其原定數額提高為一百倍折算一日。則本件
      被告行為時之易科罰金折算標準，如以銀元三百元折算一
      日，經折算為新臺幣後，應以新臺幣九百元折算為一日。
      惟九十五年七月一日修正公布施行之刑法第四十一條第一
      項前段則規定：「犯最重本刑為五年以下有期徒刑以下之
      刑之罪，而受六個月以下有期徒刑或拘役之宣告者，得以
      新臺幣一千元、二千元或三千元折算一日，易科罰金。」
      被告所犯係得易科罰金之罪，經比較修正前後之易科罰金
      折算標準，以九十五年七月一日修正公布施行前之規定，
      較有利於被告。
（四）綜合上述各條文修正前、後之比較，揆諸前揭最高法院決
      議及修正後刑法第二條第一項規定之「從舊從輕」原則，
      被告所為自應適用其行為時之法律，即修正前刑法之相關
      規定，予以論處。
四、核被告所為，係犯刑法第二百七十七條第一項之傷害罪。被
    告先後二次傷害犯行，時間緊接，犯罪構成要件相同，顯係
    基於概括犯意為之，為連續犯，應依修正前刑法第五十六條
    規定，以一罪論，並加重其刑。審酌被告曾犯有詐欺、妨害
    兵役、賭博等多次前科，本件因債務糾紛致生爭執而行兇，
    犯罪之手段及當時所受剌激，被告於本院審理中坦承犯行，
    犯後態度良好等一切情狀，量處如主文所示之刑，以示懲儆
    。又被告所犯本件之罪其犯罪時間在民國九十六年四月二十
    四日以前，所犯符合中華民國九十六年罪犯減刑條例之減刑
    條件，應依中華民國九十六年罪犯減刑條例第二條第一項第
    三款之規定減輕其刑二分之一及依修正前刑法第四十一條第
    一項前段之規定，諭知易科罰金之折算標準。再本件供犯罪
    所用之水果刀一支，非屬被告所有，已據被告供明在卷，依
    法不得宣告沒收，附予敘明。
據上論斷，應依刑事訴訟法第二百七十三條之一第一項、第二百
九十九條第一項前段，刑法第二條第一項前段、修正前刑法第五
十六條、刑法第二百七十七條第一項、修正前刑法第四十一條第
一項前段，罰金罰鍰提高標準條例第一條前段、修正前罰金罰鍰
提高準條例第二條，中華民國九十六年罪犯減刑條例第二條第一
項第三款、第七條、第九條，現行法規所定貨幣單位折算新臺幣
條例第二條，判決如主文。
本案經檢察官丙○○到庭執行職務。
中　　華　　民　　國　　96　　年　　12　　月　　31　　日
                  刑事第二庭  法  官   許金樹
以上正本證明與原本無異。
如不服本判決，應於判決送達後十日內，向本院提出上訴狀（須
附繕本）。
上訴書狀如未敘述理由，應於上訴期間屆滿後20日內補提理由書
狀於本院。（應敘述具體理由並附繕本）。
                              書記官   王崑煜
中　　華　　民　　國　　96　　年　　12　　月　　31　　日
附錄本案論罪科刑法條全文
刑法第二百七十七條第一項
傷害人之身體或健康者，處三年以下有期徒刑、拘役或一千
元以下罰金。
